---
title: "Best Sandwiches in Chicago"
author:
  - name: Bohak Maeng
    url: https://manboha.github.io
date: 08-09-2019
output:
  distill::distill_article:
    self_contained: false
---

```{r setup, include=FALSE}
knitr::opts_chunk$set(echo = TRUE)
```

```{r}
# load packages
# 패키지 로드
library(tidyverse)
library(rvest)
```


```{r}
# The 50 Best Sandwiches in Chicago webpage
url <- "https://www.chicagomag.com/Chicago-Magazine/November-2012/Best-Sandwiches-Chicago/"
```

```{r}
# get HTML object
# 웹페이지 읽어오기
best_sandwich <- read_html(url)
```

class 이름이 sammy 인 것을 찾아 원하는 정보가 있는지 확인

```{r}
# find information - The 50 Best Sandwiches in Chicago
# html_nodes("html tag"), html_nodes(".class"), html_nodes("#id")
best_sandwich %>% html_nodes(".sammy")
```

순위는 class 이름이 sammyRank 인 곳의 텍스트임  

```{r}
# get ranking
rank <- best_sandwich %>% 
  html_nodes(".sammyRank") %>% html_text()
```

메인 메뉴 이름은 class 이름이 sammyListing 인 곳의 텍스트이며, 패턴을 분석하여 필요한 텍스트만 추출 

```{r}
# get main menu name
menu <- best_sandwich %>% 
  html_nodes(".sammyListing") %>% html_text() %>% 
  str_split(pattern = "\r\n") %>% map(1) %>% unlist()
```

카페 이름은 class 이름이 sammyListing 인 곳의 텍스트이며, 패턴을 분석하여 필요한 텍스트만 추출 

```{r}
# get cafe name 
cafe <- best_sandwich %>% 
  html_nodes(".sammyListing") %>% html_text() %>% 
  str_split(pattern = "\r\n") %>% map(2) %>%  
  str_remove(pattern = "Read more.*")
```

더 자세한 정보가 있는 링크 주소 추출

```{r}
# get link url
url <- best_sandwich %>% 
  html_nodes(".sammyListing") %>% 
  html_nodes("a") %>% html_attr("href")
```

추출된 링크 주소 중 불완전한 부분 보완

```{r}
# url : detecting absence of "http://www.chicagomag.com", add string
url <- ifelse(str_detect(url, "http://www.chicagomag.com"), 
              url, 
              str_c("http://www.chicagomag.com", url))
```

추출된 데이터를 데이터프레임으로 변환

```{r}
# to dataframe tibble
ch_best_sandwich <- tibble(rank, menu, cafe, url)
str(ch_best_sandwich)
```

추출된 링크 주소를 이용하여 각 웹페이지 추출하여 htmls에 저장

```{r}
# get webpages to list
htmls <- list()
htmls <- ch_best_sandwich$url %>% map(read_html)
```

각 웹페이지에 접근하여 각 메인 메뉴의 가격정보 추출

```{r}
# get price
# "\\.[:blank:]" == ". "
price <- htmls %>% 
  map(~html_nodes(., ".addy")) %>% 
  map(~html_node(., "em")) %>% 
  map(~html_text(.)) %>% 
  map(~str_split(., pattern = "\\.[:blank:]", n = 2)) %>% 
  map(~map(., 1)) %>% 
  unlist()
```

각 웹페이지에 접근하여 각 카페의 주소 추출

```{r}
# get address
# ",[:blank:][:digit:]" == ", [0:9]"
# "[:digit:]\\.[:blank:]" == "[0:9]. "
# "Multiple locations.*" == "Multiple locations + any charater"
address <- htmls %>% 
  map(~html_nodes(., ".addy")) %>% 
  map(~html_node(., "em")) %>% 
  map(~html_text(.)) %>% 
  map(~str_split(., pattern = ",[:blank:][:digit:]")) %>% 
  map(~map(., 1)) %>% 
  map(~str_split(., pattern = "[:digit:]\\.[:blank:]")) %>% 
  map(~map(., 2)) %>% 
  map(~str_replace(., "Multiple locations.*", "Multiple locations")) %>% 
  unlist()
```

기존 데이터프레임에 새로운 변수 2개 추가

```{r}
# add columns to a data frame
ch_best_sandwich <- ch_best_sandwich %>% add_column(price, address)
```

데이터프레임에서 열(변수)의 순서 조정 

```{r}
# reorder columns : move price column to the 3rd position
ch_best_sandwich <- ch_best_sandwich %>% select(1:2, price, everything())
```

```{r}
# printing tibbles
ch_best_sandwich %>% print(n = Inf)
```

```{r}
# save csv file
write.csv(ch_best_sandwich, file = "chicago_best_sandwich.csv", row.names = FALSE)
```


참고 : 민형기(2017)의 ’파이썬으로 데이터 주무르기’를 참고하여 R 언어로 변환하여 작성


