---
title: "Excel files with purrr"
author:
  - name: Bohak Maeng
    url: https://manboha.github.io
date: 07-01-2019
output:
  distill::distill_article:
    self_contained: false
    toc: true
    toc_depth: 2
---

```{r setup, include=FALSE}
knitr::opts_chunk$set(echo = TRUE)
```

# purrr를 이용하여 Excel 시트들을 읽고 쓰기

## 준비

작업에 필요한 중요 packages는 purrr, readxl, writexl 이다. tidyvere에는 purrr를 포함하여  dplyr 등과 같이 많이 사용되는 패키지들이 포함되어 있기 때문에 tidyvers를 불러온다.

```{r message=FALSE}
library(tidyverse)
library(readxl)
library(writexl)
```

## Excel 파일에 다중 시트 동시에 쓰기

예제로 Rdp 기본으로 포함되어 있는 iris 데이터를 이용하고자 한다.

```{r}
iris %>% head()
```

먼저 iris 데이터를 나누어 여러 개의 데이터셋을 만들고자 한다. Species 변수에 dplyr 패키지의 group_split() 함수를 적용하여 각 꽃의 종류별로 데이터셋을 나눈다.

```{r}
# 꽃의 종류(Species)별로 데이터를 나눔
iris %>%
  group_split(Species) -> list_of_dfs

list_of_dfs
```

purrr 패키지의 map 함수는 특정 함수를 반복적으로 사용하게 해주는 함수이다. lapply 함수 보다 쉽게 사용할 수 있도록 만들어졌다. 
list_of_dfs에는 꽃의 종류별로 나누어진 3개의 데이터셋이 있다. map 함수를 이용하여 각 데이터셋의 Species 변수를 추출하여 문자로 변환하고(pull 함수, as.character 함수), 고유한 문자를 추출한 후(unique 함수), list_of_dfs의 각 리스트에 이름을 부여하고자 한다.

```{r}
list_of_dfs %>% 
  map(~pull(.,Species)) %>% 
  map(~as.character(.)) %>% 
  map(~unique(.)) -> names(list_of_dfs)

names(list_of_dfs)
```

각 데이터셋의 이름은 데이터를 엑셀로 저장할때 시트의 이름으로 사용하고자 한다.

```{r}
list_of_dfs %>% 
  write_xlsx("test.xlsx")
```

## 엑셀의 다중 시트 동시에 읽기

```{r}
xl_file <- "test.xlsx"
xl_sheets <- excel_sheets(xl_file)
print(xl_sheets)
```

```{r}
xl_sheets %>% 
  map(function(sheet){
    assign(x = sheet,
           value = read_xlsx(path = xl_file, sheet = sheet),
           envir = .GlobalEnv)
  })
```

source : Martin Chan (2019). Vignette: Write & Read Multiple Excel files with purrr. https://martinctc.github.io/blog/vignette-write-and-read-multiple-excel-files-with-purrr/

