---
title: "R 팩터 Factor"
author:
  - name: Bohak Maeng
    url: https://manboha.github.io
date: "`r Sys.Date()`"
output: 
  distill::distill_article:
    self_contained: false
    toc: true
    toc_depth: 2
---

```{r setup, include=FALSE}
knitr::opts_chunk$set(echo = TRUE)
```

범주형(명목형) 자료의 데이터 구조입니다. Levles는 이 팩터(요인)가 가질 수 있는 값들입니다. 예를 들면 성별 데이터는 범주형 데이터로서 팩터 데이터 구조를 가질 수 있는데, "남성"와 "여성"은 Levels라 할 수 있습니다.

R에서 분석을 하다보면 팩터형식의 데이터이어야 하는 경우가 있고, 팩터형식이 아니어야 하는 경우가 있습니다. 상황에 따라 적절한 형식으로 변환하며 사용해야 합니다.

## 팩터 변수 만들기 Create a factor

```{r}
sex <- factor(c("남성", "여성", "여성", "남성", "남성"))
sex
```

```{r}
sex <- c("남성", "여성", "여성", "남성", "남성")
sex <- factor(sex)

# Or
sex <- factor(sex, levels = c("여성", "남성"))
sex
```

```{r}
# 팩터 변수의 levels 보기
levels(sex)
```

팩터는 벡터와 밀접한 관계입니다. 사실상 펙터는 정수 벡터로 저장된 데이터 구조입니다.
아래에서 보듯이 levels는 문자로 저장되어 있으나, 각 요소는 숫자로 저장되어 있습니다. 
1은 여성이고 2는 남성인 것입니다.

```{r}
str(sex)
```


## 팩터 요소 추출  Get a subset of factor

팩터의 요소 추출은 벡터와 유사합니다.

```{r}
sex[3]
sex[c(1, 3)]
sex[-1]
```

## 팩터 요소 수정 Modify factor

팩터 요소의 수정은 벡터와 비슷하나, Levels 값의 범위를 벗어날 수 없습니다.

```{r warning=TRUE}
sex[1] <- "여성"
sex

sex[1] <- "양성"
sex
```

Levels 값의 범위를 벗어난 값을 추가하려면 먼저 새로운 Levels 값을 추가합니다.

```{r}
# 새로운 Levels 값 추가
levels(sex) <- c(levels(sex), "양성")
sex[1] <- "양성"
sex
```


## 기타

### 팩터 레벨의 순서 변경

팩터 레벨의 순서는 levels 속성에서 정의하여 줍니다.

```{r}
sex <- factor(sex, levels = c("여성", "양성", "남성"))
sex
```


### 팩터 형식 검사

```{r}
is.factor(sex)
```

### 팩터 변환

factor()와 as.factor()는 거의 유사하나, 입력 데이터가 이미 factor이거나 vector이면 as.factor()의 속도가 더 빠릅니다.

```{r}
pf <- c(1, 5, 1, 3, 3, 2, 4, 2, 5, 1, 3, 5)
pf <- as.factor(pf)
pf
```

### 팩터 변수 요약

```{r}
summary(sex)
```

