---
title: "R 리스트 List"
author:
  - name: Bohak Maeng
    url: https://manboha.github.io
date: "`r Sys.Date()`"
output: 
  distill::distill_article:
    self_contained: false
    toc: true
    toc_depth: 2
---

```{r setup, include=FALSE}
knitr::opts_chunk$set(echo = TRUE)
```

리스트(List)는 벡터, 행렬, 배열, 데이터 프레임 등과 같은 서로 다른 구조의 객체들을 하나로 묶은 것입니다. 기차처럼 이어서 묶어 놓은 것을 상상하면 될 것입니다. 


## 리스트 만들기 Create a list

숫자 벡터, 문자벡터, 행렬, 데이터 프레임을 하나로 묶어서 mylist라는 변수에 할당하겠습니다.

```{r}
# 숫자 벡터
numvec <- seq(1, 10, by = 2)
# 문자 벡터
strvec <- c("대한", "민국", "행정")
# 행렬
mtx <- matrix(1:12, ncol = 3)

# 데이터 프레임
name <- c("유재석", "홍진영", "송가인", "강호동", "이영자", "김종민", "김연아")
age <- c(24, 28, 31, 25, 27, 22, 29)
sex <- c("남", "여", "여", "남", "여", "남", "여")
score <- c(90, 80, 85, 75, 95, 80, 70)
df <- data.frame(name, age, sex, score, stringsAsFactors = FALSE)

# 리스트 만들기 : 리스트 요소에 이름이 지정되지 않음
mylist <- list(numvec, strvec, mtx, df)
mylist

# 리스트 요소에 이름을 지정하여 리스트 만들기
mylist <- list(numvec = numvec, 
               strvec = strvec, 
               mtx = mtx, 
               df = df)
mylist
```

### 리스트 요소 이름 지정 또는 변경하기

```{r}
names(mylist) <- c("numbers", "strings", "matrix_num", "df_score")
mylist
```



## 리스트 구조 보기 Get the structure of the list

```{r}
# 리스트 구조 보기
str(mylist)
```

```{r}
# 리스트에 있는 객체(요소)의 개수
length(mylist)
```

```{r}
# 리스트 요소의 이름 추출
names(mylist)
```


## 리스트에서 데이터 추출 Extract data from list

### 특정 위치에 있는 데이터 추출하기

```{r}
# 행렬(matrix_num) 요소 데이터 추출
# 리스트와 요소사이에 $기호가 사용됨
mylist$matrix_num
```

```{r}
# 위치 번호 대신 요소 이름을 사용하여 추출
# []는 리스트의 하위 요소를 보여주는 것임. 타입은 list 
mylist["matrix_num"]; typeof(mylist["matrix_num"])

# [[]]는 리스트 하위 요소의 데이터를 보여줌. 타입은 integer
mylist[["matrix_num"]]; typeof(mylist[["matrix_num"]])
```

```{r}
# df$matrix_num 대신 아래처럼 사용 가능 - 3번째 요소
# mylist$numbers == mylist[["numbers"]] == mylist[[1]]
mylist$numbers; mylist[["numbers"]]; mylist[[1]]
```

```{r}
# 리스트의 strings 요소의 3번째 데이터 추출
# 아래 3가지 방식이 동일함
s1 <- mylist$strings[3]
s2 <- mylist[["strings"]][3]
s3 <- mylist[[2]][3]
s1; s2; s3
```

```{r}
# 리스트의 요소인 df_score 데이터 프레임의 name 변수 데이터 추출
mylist$df_score$name
```


## 리스트의 데이터 수정 Modify the data of the list

```{r}
# 리스트의 strings 요소의 3번째 데이터를 "정부"로 수정
mylist$strings[3] <- "정부"
mylist$strings
```

## 리스트 구조 수정 Modify the structure of the list

### 리스트 요소 추가
```{r}
mylist$new_list <- 1:5
str(mylist)
```

### 리스트 요소 제거
```{r}
mylist$new_list <- NULL
str(mylist)
```

### 리스트 병합

```{r}
list1 <- list(x1 = 1:5,
              x2 = LETTERS)
list2 <- list(y1 = 11:17,
              y2 = letters)

# 2개 리스트 병합
mlist <- c(list1, list2)
mlist
```


## 리스트를 벡터로 변환 Converting list to vector


```{r}
# 리스트를 벡터로 변환
unlist(list1)
```

```{r}
# 리스트 요소를 벡터로 변환
unlist(mylist$numbers)
```


