---
title: "R 행렬 Matrix"
author:
  - name: Bohak Maeng
    url: https://manboha.github.io
date: "`r Sys.Date()`"
output: 
  distill::distill_article:
    self_contained: false
    toc: true
    toc_depth: 2
---

```{r setup, include=FALSE}
knitr::opts_chunk$set(echo = TRUE)
```

동일한 형태의 데이터가 2차원으로 구성된 데이터 구조입니다. 표처럼 m × n 형태로 이루어진 데이터 구조입니다. 

## 행렬 생성 Create matrix

### matrix()를 사용하여 행렬 생성

```{r}
# 1부터 12까지의 숫자를 3개열 형태의 행렬로 만들어 변수 m1에 할당
# ncol : 열의 수
m1 <- matrix(1:12, ncol = 3)
m1
```

```{r}
# nrow : 행의 수
# byrow : FALSE(기본값)이면 행렬이 열로 채워지고 그렇지 않으면 행렬이 행으로 채워짐
m2 <- matrix(
  data = c(1,2,3, 11,12,13),
  nrow = 2, byrow = TRUE
  )
m2
```

### cbind() 또는 rbind()를 사용하여 행렬 생성

```{r}
# 숫자 벡터 생성
col1 <- c(5, 6, 7, 8, 9)
col2 <- c(2, 4, 5, 9, 8)
col3 <- c(7, 3, 4, 8, 7)
# 열 기준으로 벡터 병합 
m3 <- cbind(col1, col2, col3)
m3
```


## 행렬 이름 붙이기 Set names of matrix

### rownames() 또는 colnames()를 사용하여 이름 붙이기

```{r}
rownames(m3) <- c("행1", "행2", "행3", "행4", "행5")
colnames(m3) <- c("열1", "열2", "열3")
m3
```

### matrix()의 dimnames 속성을 이용하여 이름 붙이기

```{r}
m4 <- matrix(
  data = c(1,2,3, 11,12,13),
  nrow = 2, byrow = TRUE,
  dimnames = list(c("행1", "행2"), c("일열", "이열", "삼열"))
  )
m4
```


## 행열 바꾸기 Transpose matrix

```{r}
t(m2)
```

## 행렬의 차원 Dimensions of a matrix

```{r}
# 행의 갯수
nrow(m3)

# 열의 갯수
ncol(m3)

# 행과 열이 갯수
dim(m3)
```

## 행렬의 요소 추출 Get a subset of a matrix

### 특정 위치에 있는 요소 추출

```{r}
# 2번째 행에 있는 요소 추출
m3[2,]
```

```{r}
# 2행 3열에 있는 요소 추출
m3[2, 3]
```

```{r}
# 2행에서 3행 추출
m3[2:3,]
```

```{r}
# 2행과 5행 추출
m3[c(2,5),]
``` 


### 행렬 이름으로 요소 추출

```{r}
# 두번째 열 추출
m3[, "열2"]
```

```{r}
# 세번째 행 추출
m3["행3",]
```


### 마이너스 기호(-)를 이용하여 요소 제외

```{r}
# 2행과 2열 제외
m3[-2, -2]
```


### 조건으로 요소 추출

```{r}
# 3열의 값이 5이상인 경우 추출
col3 <- m3[, 3]
m3[col3 >= 5,]
```

```{r}
# 5보다 큰 수 모두 추출
m3[m3 > 5]

# 짝수만 추출
m3[m3 %% 2 == 0]
```

## 행렬 요소 수정 Modify matrix

```{r}
# 하나의 요소 값 수정
mm <- m3; mm
mm[2, 2] <- 9; mm
```

```{r}
# 5미만 인 경우 0으로 수정
mm[mm < 6] <- 0; mm
```


## 행렬 연산 Calculations with matrices

```{r}
m1 * 2
```

```{r}
log2(m1)
```

```{r}
# 행합계 rowSums() 
rowSums(m3)

# 열합계 colSums()
colSums(m3)
```

```{r}
# 행 평균
apply(m3, 1, mean)

# 열 평균
apply(m3, 2, mean)
```

