---
title: "R 프로그래밍 기초"
author:
  - name: Bohak Maeng
    url: https://manboha.github.io
date: "`r Sys.Date()`"
output: 
  distill::distill_article:
    self_contained: false
    toc: true
    toc_depth: 2
---

```{r setup, include=FALSE}
knitr::opts_chunk$set(echo = TRUE)
```

## 기초 산술 연산자

### 계산용 연산자 

* +(더하기), -(빼기), *(곱하기), /(나누기), ^(자승), %%(나머지), %/%(몫)

```{r}
1 + 2 + (7 - 3)
6 / 3 * (5 + 7)
5^2
5 %% 2
5 %/% 2
```


### 화씨온도가 100도라면 섭씨온도는?

```{r}
# 섭씨온도 = (5/9) * (화씨온도-32)
(5 / 9) * (100 - 32)
```

## 논리 연산자

```{r}
5 == 5 
5 != 5 
5 > 5
5 >= 5
3 < 5 
6 <= 5
!TRUE  # Not x  
TRUE | FALSE  # x OR y  
TRUE & FALSE  # x AND y  
isTRUE(TRUE)  # if x is TRUE
```

## 기초 산술 함수 

### 통계 함수

```{r}
sum(c(2, 5, 6))     # 합계
mean(c(2, 5, 6))    # 평균
sd(c(2, 5, 6))      # 표준편차
var(c(2, 5, 6))     # 분산
median(c(2, 5, 6))  # 중위수
max(c(1, 3, 5, 7))  # 최대값
min(c(1, 3, 5, 7))  # 최소값
IQR(c(1, 3, 5, 7))  # 사분위 범위
quantile(c(1, 3, 5, 7), 0.25)  # 백분위 수
range(c(1, 3, 5, 7)) # 최대값과 최소값
```


### 로그 및 지수 함수 (Logarithms and Exponentials)

```{r}
log(10)    # 자연로그 logarithms base e of x, e=2.7182818284⋯
log2(10)   # 이진로그 logarithms base 2 of x
log10(10)  # 상용로그 logaritms base 10 of x
exp(10)    # 지수 Exponential of x
```


### 삼각 함수

```{r}
x <- 1
cos(x) # Cosine of x
sin(x) # Sine of x
tan(x) #Tangent of x
acos(x) # arc-cosine of x
asin(x) # arc-sine of x
atan(x) #arc-tangent of x
```


### 기타 수학 함수

```{r}
pi        # 파이 값
abs(-3)   # 절대 값 absolute value of x
sqrt(3)   # 제곱근 square root of x
round(2.345, 2)   # 반올림
ceiling(2.345)    # 정수로 올림
floor(2.345)      # 정수로 내림
trunc(2.345)      # 소수점 아래 버리기, 0에 더 가까운 값 반환
signif(2.345, 3)  # 전체 자릿수에 맞게 반올림
```

> 프로젝트 전체에서 자리수를 지정하고 싶다면 options() 함수를 사용합니다. 자리수 디폴트는 7이지만 __options(digits = 5)__와 같이 지정하면 5자리로 설정됩니다.



## 객체(변수)의 할당과 삭제

### 객체(변수) 만들기

변수는 일종의 데이터를 담고 있는 상자입니다. 이 상자에는 숫자나 문자 등을 넣어 보관하거나 필요할 때 빼서 사용할 수 있습니다. 또 상자 안의 내용물을 바꿀 수도 있습니다.

변수명은 항상 왼쪽에 쓰며, ‘<-’ 기호를 사용하여 변수라는 상자 안에 데이터를 넣을 수 있습니다. (예, a <- 2)  또한 ‘<-’ 기호 대신 '='를 사용하여도 됩니다.

변수명은 영어와 숫자 모두 사용할 수 있으나 시작 글자는 반드시 문자여야 합니다.

```{r}
# 3이라는 숫자를 변수 x에 담기
x <- 3   
# 5라는 숫자를 변수 y에 담기
y <- 5   
# 변수 x에 담긴 값을 출력
x
# print() 함수를 사용하여 출력 가능
print(y)

# 변수 x에 담긴 값과 변수 y에 담긴 값 계산
x * y   # 3 * 5
x + y   # 3 + 5

# x/y의 결과 값을 변수 z에 담기
z <- x / y
z
```

### 객체(변수) 리스트 보기

```{r}
ls()
```

### 객체(변수) 지우기

```{r}
# 객체 x와 y 삭제
rm(x, y)
# 남아 있는 객체 리스트 출력
ls()
```


## 기본 데이터 타입 (Basic data types)

기본 데이터 타입으로 숫자(numeric), 문자(character), 논리(logical), 날짜(date), 결측치(missing) 등이 있습니다.

```{r}
# 숫자 데이터
my_age <- 21

# 문자 데이터 - 문자는 따옴표(" 또는 ')로 둘러쌉니다.
my_name <- "영희"

# 논리 데이터 - TRUE, FALSE
is_student <- TRUE

# 날짜 데이터
my_birthday <- as.Date("2007-08-02")

# 결측치(missing data) - 논리 데이터의 일종
my_missing <- NA
```

문자는 따옴표로 둘러싸는데, 만일 문자들 중에 따옴표가 있으면 "\"을 추가합니다.

```{r}
my_say <- "나의 이름은 \"영희\"입니다."
my_say
```

데이터 타입을 확인하는 함수는 class()입니다.

```{r}
class(my_age)
class(my_name)
```

객체의 데이터 타입이 숫자인지, 문자인지를 확인하는 함수도 있습니다. 맞으면 TRUE를 출력하고 틀리면 FALSE를 출력합니다.

```{r}
is.numeric(my_age)
is.character(my_name)
is.logical(is_student)
is.na(my_missing)
```

만일 숫자가 따옴표로 둘려싸여 있어 문자로 인식될 경우 변환 함수를 이용하여 숫자 형식으로 변경할 수 있습니다.

```{r}
as.numeric("21")
```

### 숫자 데이터 - 실수와 정수

```{r}
100000    # 1e+05 형태로 표시됨 
150000000 # 1.5e+08 형태로 표시됨 
5e+3     #  5000  
5e-3     #  0.005
```

```{r}
# numeric 실수
x <- 21  
is.numeric(x) 

# 정수  
y <- 5L    
is.integer(y)
  
typeof(5)   # 부동소수점 실수 double
typeof(5L)  # 정수 integer
typeof(5i)  # 복소수 complex

# 정수와 실수가 같이 연산되면 결과값은 실수
4L * 2.8
```

### 논리 데이터 - TRUE == 1, FALSE == 0

```{r}
TRUE * 3
FALSE * 3
```

### NULL 객체

객체에 NULL 값을 부여함으로써 객체를 삭제하는 데 사용되기도 합니다.

```{r}
x <- c(21, NA, 23, NA, 25)
str(x)

# x에 NULL 부여
x <- NULL
str(x)
```

## 내장형 상수 Built-in Constants

```{r}
# 영어 알파벳 대문자 26개
LETTERS

# 영어 알파벳 소문자 26개
letters

# 영어 월 이름 약어
month.abb

# 영어 월 이름
month.name

# 원주율 : 원의 지름에 대한 둘레의 비율
pi
```

## 예약어 Reserved Words

R 예약어는 R에서 특별한 의미를 가지고 있는 단어입니다. 따라서 변수명이나 사용자가 만드는 함수 이름으로 사용하지 않는 것이 좋습니다.

예약어 : if, else, repeat, while, function, for, in, next, break, TRUE, FALSE, NULL, Inf, NaN, NA, NA_integer_, NA_real_, NA_complex_, NA_character_, ..., ..1, ..2 등 

R의 예약어를 알고 싶으면 다음과 같이 하면 됩니다.

```{r eval=FALSE}
?reserved
```

