---
title: "Crimes in Seoul"
author:
  - name: Bohak Maeng
    url: https://manboha.github.io
date: 07-29-2019
output:
  distill::distill_article:
    self_contained: false
---

```{r setup, include=FALSE}
knitr::opts_chunk$set(echo = TRUE)
```

서울시는 25개의 자치구로 구성되어 있다. 서울시 5대 주요 범죄 발생 및 검거 데이터를 이용하여 각 자치구의 범죄현황에 대해 탐색하고자 한다. 

분석에 사용한 데이터는 다음과 같다.

* 서울시 관서별 5대 범죄 발생 검거 현황 데이터(2017년 기준)
  - 출처 : 공공데이터포털의 [서울특별시 관서별 5대범죄 발생 검거현황(2000~2017)](https://www.data.go.kr/dataset/3075835/fileData.do)
  - 정리된 데이터 다운로드 : [seoul_crime_2000_2017.csv](https://raw.githubusercontent.com/manboha/datasets/master/seoul_crime/seoul_crime_2000_2017.csv)
* 경찰관서 주소 데이터
  - 출처 : 경찰청의 [전국경찰관서안내](https://www.police.go.kr/portal/bbs/list.do?bbsId=B0000059&section=02&menuNo=200669)
  - 정리된 데이터 다운로드 : [police_address.csv](https://raw.githubusercontent.com/manboha/datasets/master/seoul_crime/police_address.csv)
* 서울시 CCTV 현황 데이터(2017년 기준)
  - CCTV 데이터 출처 : 서울열린데이터광장의 [서울시 자치구 년도별 CCTV 설치 현황](http://data.seoul.go.kr/dataList/datasetView.do?infId=OA-2734&srvType=F&serviceKind=1&currentPageNo=null) - 2019.06.26 데이터 참조  
  - 정리된 데이터 다운로드 : [seoul_cctv_b2011_2018.csv](https://raw.githubusercontent.com/manboha/datasets/master/seoul_crime/seoul_cctv_b2011_2018.csv)
* 서울시 인구 데이터(2017년 기준)
  - 인구 데이터 출처 : 서울열린데이터광장의 [서울시 주민등록인구 (구별) 통계](http://data.seoul.go.kr/dataList/datasetView.do?infId=419&srvType=S&serviceKind=2&currentPageNo=1)
  - 정리된 데이터 다운로드 : [seoul_pop_1992_2018.csv](https://raw.githubusercontent.com/manboha/datasets/master/seoul_crime/seoul_pop_1992_2018.csv) 


## 패키지 준비

```{r, message=FALSE}
library(tidyverse)
library(stringr)
library(gridExtra)
library(RColorBrewer)
library(GGally)
```

## 데이터 불러오기 및 정리 (Import & Tidy)

### 서울시 관서별 5대 주요 범죄 데이터(2000년 ~ 2017년) 불러오기

```{r}
scrime <- read.csv("data/seoul_crime_2000_2017.csv", 
                   stringsAsFactors = FALSE, encoding = "euc-kr")
str(scrime)
```

### 서울시 범죄 데이터 정리하기

```{r}
# 2017년 기준으로 분석할 것이기 때문에 2017년 데이터만 추출
scrime <- scrime %>% 
  filter(year == 2017)
```

```{r}
# 분석의 편의를 위해 '발생검거'열을 2개의 열(발생, 검거) 로 나누고자 함
scrime <- scrime %>% 
  spread(key = "발생검거", value = "건수")
str(scrime)
```

```{r}
# 죄종을 5개의 열로 나누고 각 열별로 검거와 발생을 연결하여 정리하기
scrime <- scrime %>% 
  nest(검거, 발생, .key = "value_col") %>% 
  spread(key = "죄종", value = value_col) %>% 
  unnest(강간, 강도, 살인, 절도, 폭력, .sep = '')
str(scrime)
```

```{r}
# 구분(경찰서명)의 앞과 뒤에 "서울"과 "경찰서" 붙이기(예, 중부 -> 서울중부경찰서)
scrime <- scrime %>% 
  mutate(구분 = paste0("서울", 구분, "경찰서"))
scrime %>% print(n = Inf)
```

### 경찰서의 주소를 찾아 경찰서가 위치한 자치구 변수 추가

```{r}
# 경찰서 주소가 들어있는 데이터 불러오기
police_addr <- read.csv("data/police_address.csv", stringsAsFactors = FALSE)
str(police_addr)
```

```{r}
# 엑셀 vlookup과 유사한 함수 (this=찾는값, df=데이터, key=찾는변수, value=얻는값 )
vlookup <- function(this, df, key, value) {
  m <- match(this, df[[key]])
  df[[value]][m]
}
```

```{r}
# 경찰서명에 맞는 주소를 찾아 새로운 변수에 입력하기
scrime <- scrime %>% 
  mutate(주소 = vlookup(구분, police_addr, "office", "address"))
scrime %>% select(구분, 주소) %>% print(n = Inf)
```

```{r}
# 주소에서 두번째에 있는 자치구 이름만 추출하여 새로운 변수(자치구)에 입력하기
scrime <- scrime %>% 
  separate(주소, c(NA, "자치구"), sep = " ", extra = "drop")
```

```{r}
# 자치구를 기준으로 정렬하여 경찰서와 자치구 출력
scrime %>% select(구분, 자치구) %>% arrange(자치구) %>%  print(n = Inf)
```

구를 기준으로 정렬한 결과, 7개 구에 2개의 경찰서가 있는 것으로 나타남.
서울강서경찰서는 현재 양천구 임시청사에 있으나 관할구역은 강서구임.

```{r}
# 서울강서경찰서의 자치구를 강서구로 수정함
scrime <- scrime %>% 
  mutate(자치구 = replace(자치구, which(구분 == "서울강서경찰서"), "강서구"))
```

서울시 자치구의 수는 25개임. 강남과 수서는 강남구, 서초와 방배는 서초구, 성북과 종암은 성북구, 서부와 은평은 은평구, 종로와 혜화는 종로구, 중부와 남대문은 중구를 관할함.

```{r}
# 자치구를 기준으로 변수들을 통합함(구분, year 변수는 삭제)
scrime <- scrime %>% 
  group_by(자치구) %>% 
  summarise(강간검거 = sum(강간검거), 
            강간발생 = sum(강간발생),
            강도검거 = sum(강도검거),
            강도발생 = sum(강도발생),
            살인검거 = sum(살인검거),
            살인발생 = sum(살인발생),
            절도검거 = sum(절도검거),
            절도발생 = sum(절도발생),
            폭력검거 = sum(폭력검거),
            폭력발생 = sum(폭력발생))
```

이상으로 2017년 기준 서울시 자치구별 5대 범죄의 발생과 검거 건수를 정리함

```{r}
# 서울시 범죄 데이터 정리 결과 보기
scrime %>% print(n = Inf, width = Inf)
```

### 서울시 인구 데이터 불러오기

```{r}
# 서울시 인구 데이터 불러오기
spop <- read.csv("data/seoul_pop_1992_2018.csv", stringsAsFactors = FALSE)
str(spop)
```

### 서울시 인구 데이터 정리하기

```{r}
# 2017년도 자치구, 인구, 한국인, 외국인, 고령자, 인구밀도, 면적 데이터 추출
spop2017 <- spop %>% 
  filter(연도 == 2017) %>% 
  select(자치구, 인구, 한국인, 외국인, 고령자, 세대) 
```

데이터의 첫번째 행에 있는 합계는 필요 없으로 삭제함

```{r}
# 첫번째 행(합계) 삭제
spop2017 <- spop2017[-1,]
str(spop2017)  
```

```{r}
# 외국인비율과 고령자비율 변수 추가
spop2017 <- spop2017 %>% 
  mutate(외국인비율 = 외국인 / 인구 * 100,
         고령자비율 = 고령자 / 인구 * 100)
head(spop2017)
```

### 서울시 CCTV 데이터 불러오기

```{r}
# 서울시 CCTV 설치 현황(2011년이전 ~ 2018년) 데이터 불러오기
scctv <- read.csv("data/seoul_cctv_b2011_2018.csv", stringsAsFactors = FALSE)
str(scctv)
```

### 서울시 CCTV 데이터 정리하기

데이터는 각 년도별로 설치된 대수와 2018년까지의 소계를 보여주고 있다.
2017년까지 설치된 CCTV 누적대수는 소계에서 2018년 설치대수를 빼는 방식으로 계산하고자 한다.

```{r}
# 2017년 기준 CCTV 설치누적대수 산출하기
scctv2017 <- scctv %>% 
  mutate(cctv2017 = 소계 - X2018년) %>% 
  select(기관명, cctv2017)
str(scctv2017)
```

```{r}
# 기관명을 자치구로 변수명 변경
scctv2017 <- scctv2017 %>% rename(자치구 = 기관명)
```

```{r}
# 자치구 글자 사이에 공백이 있으므로 이를 제거
scctv2017$자치구 <- str_replace_all(scctv2017$자치구, " ", "")
head(scctv2017)
```


### 자치구를 기준으로 범죄, 인구, CCTV 데이터 병합하기

```{r}
# scrime, spop2017, scctv2017 병합
seoul_crime_pop_cctv <- list(scrime, spop2017, scctv2017) %>% 
  reduce(left_join, by = "자치구") 
str(seoul_crime_pop_cctv)
```


```{r}
# 5대범죄합계, 범죄발생율(범죄/인구 10만명)과 범죄검거율(검거/발생) 변수 생성 
seoul_crime_pop_cctv <- seoul_crime_pop_cctv %>% 
  mutate(주요범죄발생 = 강간발생 + 강도발생 + 살인발생 + 절도발생 + 폭력발생,
         주요범죄검거 = 강간검거 + 강도검거 + 살인검거 + 절도검거 + 폭력검거,
         주요범죄율 = 주요범죄발생 / 인구 * 100000,
         주요범죄검거율 = 주요범죄검거 / 주요범죄발생,
         강간범죄율 = 강간발생 / 인구 * 100000,
         강간검거율 = 강간검거 / 강간발생,
         강도범죄율 = 강도발생 / 인구 * 100000,
         강도검거율 = 강도검거 / 강도발생,
         살인범죄율 = 살인발생 / 인구 * 100000,
         살인검거율 = 살인검거 / 살인발생,
         절도범죄율 = 절도발생 / 인구 * 100000,
         절도검거율 = 절도검거 / 절도발생,
         폭력범죄율 = 폭력발생 / 인구 * 100000,
         폭력검거율 = 폭력검거 / 폭력발생)
```

```{r}
# 데이터 사본 만들기
seoul <- seoul_crime_pop_cctv
str(seoul)
```

 
## 데이터 탐색 및 시각화 하기

### 서울시 범죄 데이터 탐색 질문 (2017년 기준)

 * 주요범죄 발생건수가 높은 구(낮은 구)는?
 * 주요범죄 발생율이 높은 구(낮은 구)는?
 * 주요범죄 검거율이 높은 구(낮은 구)는?
 * 각 범죄의 발생율이 높은 구(낮은 구)는?
 * 각 범죄의 검거율이 높은 구(낮은 구)는?
 * 각 범죄 발생율의 상관관계는?
 * 각 범죄 검거율의 상관관계는?
 * 주요 범죄 발생건수와 발생율의 상관관계는?
 * 인구와 주요범죄 발생건수의 상관관계는?
 * 인구와 주요범죄 발생율의 상관관계는?
 * 죄종별 인구와 범죄발생율의 상관관계는?
 * CCTV와 주요범죄 발생건수의 상관관계는?
 * CCTV와 주요범죄율의 상관관계는?
 * 죄종별 CCTV와 범죄율의 상관관계는?
 * CCTV와 주요범죄 검거율의 상관관계는?
 * 죄종별 CCTV와 주요범죄 검거율의 상관관계는?
 * 외국인 비율과 주요범죄율의 상관관계는?
 * 죄종별 외국인 비율과 범죄율의 상관관계는?
 * 고령자 비율과 주요범죄율의 상관관계는?
 * 죄종별 고령자 비율과 범죄율의 상관관계는?

### 주요범죄 발생건수가 높은 구(낮은 구)는?

```{r}
g1 <- seoul %>% 
  mutate(자치구 = fct_reorder(자치구, 주요범죄발생)) %>% 
  ggplot(aes(자치구, 주요범죄발생)) +
  geom_col(fill = "skyblue") +
  coord_flip() +
  labs(title = "서울시 자치구별 주요범죄 발생건수", x = "자치구", y = "발생건수") +
  theme_light()
print(g1)
```

### 주요범죄 발생율이 높은 구(낮은 구)는?

```{r}
g2 <- seoul %>% 
  mutate(자치구 = fct_reorder(자치구, 주요범죄율)) %>% 
  ggplot(aes(자치구, 주요범죄율)) +
  geom_col(fill = "steelblue") +
  coord_flip() +
  labs(title = "서울시 자치구별 주요범죄율", x = "자치구", y = "범죄율") +
  theme_light()
print(g2)
```

### 자치구별 주요범죄 발생건수와 발생율 비교

```{r}
grid.arrange(g1, g2, nrow=1, ncol=2)
```

### 주요범죄 검거율이 높은 구(낮은 구)는?

```{r}
g3 <- seoul %>% 
  mutate(자치구 = fct_reorder(자치구, 주요범죄검거율)) %>% 
  ggplot(aes(자치구, 주요범죄검거율)) +
  geom_segment(aes(xend=자치구, yend=0)) +
  geom_point(size=3, color="orange") +
  coord_flip() +
  labs(title = "서울시 자치구별 주요범죄 검거율", x = "자치구", y = "검거율") +
  theme_light()
print(g3)
```

### 자치구별 주요범죄 발생율과 검거율 비교

```{r}
grid.arrange(g2, g3, nrow=1, ncol=2)
```


### 각 범죄의 발생율이 높은 구(낮은 구)는?

```{r}
# 죄종별 범죄율의 변수명 리스트
offense_list <- c("강간범죄율", "강도범죄율", "살인범죄율", "절도범죄율", "폭력범죄율")
```

```{r}
# 막대 그래프 
seoul %>% 
  select(자치구, offense_list) %>% 
  gather(key = "죄종", value = "범죄율", offense_list) %>% 
  ggplot(aes(x = 자치구, y = 범죄율, fill = 죄종)) +
  geom_col(show.legend = FALSE) +
  facet_wrap(~ 죄종, scales = "free") +
  coord_flip() +
  labs(title = "서울시 자치구별 주요범죄 발생율", x = NULL, y = NULL) +
  theme_test()
```

```{r}
# 히트맵
seoul %>% 
  select(자치구, offense_list) %>% 
  gather(key = "죄종", value = "범죄율", offense_list) %>%
  ggplot(aes(x = 죄종, y = 자치구)) +
  geom_tile(aes(fill = 범죄율), show.legend = FALSE) +
  scale_fill_gradient(low="white", high="purple3") +
  geom_text(aes(label = format(범죄율, digits = 4))) +
  labs(title = "서울시 자치구별 주요범죄 발생율", x = NULL, y = NULL) +
  theme_minimal()
```

### 각 범죄의 검거율이 높은 구(낮은 구)는?

```{r}
# 죄종별 검거율의 변수명 리스트
arrest_list <- c("강간검거율", "강도검거율", "살인검거율", "절도검거율", "폭력검거율")
```

```{r}
# 막대그래프
seoul %>% 
  select(자치구, arrest_list) %>% 
  gather(key = "죄종", value = "검거율", arrest_list) %>% 
  ggplot(aes(x = 자치구, y = 검거율, fill = 죄종)) +
  geom_col(show.legend = FALSE) +
  facet_wrap(~ 죄종, scales = "free") +
  coord_flip() +
  labs(title = "서울시 자치구별 주요범죄 검거율", x = NULL, y = NULL) +
  theme_test()
```

```{r}
# 히트맵
seoul %>% 
  select(자치구, arrest_list) %>% 
  gather(key = "죄종", value = "검거율", arrest_list) %>% 
  ggplot(aes(x = 죄종, y = 자치구)) +
  geom_tile(aes(fill = 검거율), show.legend = FALSE) +
  scale_fill_gradient(low="white", high="purple3") +
  geom_text(aes(label = format(검거율, digits = 4))) +
  labs(title = "서울시 자치구별 주요범죄 검거율", x = NULL, y = NULL) +
  theme_minimal()
```


### 각 범죄 발생율의 상관관계는?

```{r}
# 변수간 상관계수 
seoul %>% 
  select(offense_list) %>% 
  ggcorr(label=TRUE, size = 5)
```

```{r}
# 변수간 상관관계 산점도 및 상관계수
seoul %>% 
  select(offense_list) %>% 
  ggscatmat(alpha = 0.7)
```

### 각 범죄 검거율의 상관관계는?

```{r}
seoul %>% 
  select(arrest_list) %>% 
  ggcorr(label=TRUE, size = 5)
```

```{r}
seoul %>% 
  select(arrest_list) %>% 
  ggscatmat(alpha = 0.7)
```


### 주요범죄 발생건수와 주요범죄 발생율의 상관관계는?

```{r}
seoul %>% 
  ggplot(aes(x = 주요범죄발생, y = 주요범죄율)) +
  geom_point(color = "deepskyblue", size = 3) +
  geom_text(aes(label = 자치구, vjust = -0.5, hjust = 0.5)) +
  labs(title = "서울시 주요범죄 발생건수와 주요범죄율") +
  annotate("text", x = 7000, y = 3000, size = 5,
           label = paste("r ==", round(cor(seoul$주요범죄발생, seoul$주요범죄율),2)), 
           parse = TRUE) +
  theme_test()
```


### 인구와 주요범죄 발생건수의 상관관계는?

```{r}
seoul %>% 
  ggplot(aes(x = 인구, y = 주요범죄발생)) +
  geom_point(color = "deepskyblue", size = 3) +
  geom_text(aes(label = 자치구, vjust = -1, hjust = 0.5)) +
  labs(title = "서울시 인구과 주요범죄 발생건수") +
  annotate("text", x = 200000, y = 7000, size = 5,
           label = paste("r ==", round(cor(seoul$인구, seoul$주요범죄발생),2)), 
           parse = TRUE) +
  theme_test()
```

### 인구와 주요범죄 발생율의 상관관계는?

```{r}
seoul %>% 
  ggplot(aes(x = 인구, y = 주요범죄율)) +
  geom_point(color = "deepskyblue", size = 3) +
  geom_text(aes(label = 자치구, vjust = -1, hjust = 0.5)) +
  labs(title = "서울시 인구과 주요범죄율") +
  annotate("text", x = 600000, y = 3000, size = 5,
           label = paste("r ==", round(cor(seoul$인구, seoul$주요범죄율),2)), 
           parse = TRUE) +
  theme_test()
```

### 죄종별 인구와 범죄발생율의 상관관계는?

```{r}
seoul %>% 
  select(자치구, 인구, offense_list) %>% 
  gather(key = "죄종", value = "범죄율", offense_list) %>% 
  ggplot(aes(x = 인구, y = 범죄율)) +
  geom_point(color = "deepskyblue", size = 2) +
  facet_wrap(~ 죄종, scales = "free") +
  geom_text(aes(label = 자치구, vjust = 0, hjust = -0.3), check_overlap = TRUE) +
  labs(title = "서울시 인구과 죄종별 범죄율") +
  theme_test()
```

### CCTV와 주요범죄 발생건수의 상관관계는?

```{r}
seoul %>% 
  ggplot(aes(x = cctv2017, y = 주요범죄발생)) +
  geom_point(color = "deepskyblue", size = 3) +
  geom_text(aes(label = 자치구, vjust = -1, hjust = 0.5)) +
  labs(title = "서울시 CCTV와 주요범죄 발생건수") +
  annotate("text", x = 3000, y = 7000, size = 5,
           label = paste("r ==", round(cor(seoul$cctv2017, seoul$주요범죄발생),2)), 
           parse = TRUE) +
  theme_test()
```

### CCTV와 주요범죄율의 상관관계는?

```{r}
seoul %>% 
  ggplot(aes(x = cctv2017, y = 주요범죄율)) +
  geom_point(color = "deepskyblue", size = 3) +
  geom_text(aes(label = 자치구, vjust = -1, hjust = 0.5)) +
  labs(title = "서울시 CCTV와 주요범죄율") +
  annotate("text", x = 3000, y = 3000, size = 5,
           label = paste("r ==", round(cor(seoul$cctv2017, seoul$주요범죄율),2)), 
           parse = TRUE) +
  theme_test()
```

### 죄종별 CCTV와 범죄율의 상관관계는?

```{r, warning=FALSE}
seoul %>% 
  select(자치구, cctv2017, offense_list) %>% 
  gather(key = "죄종", value = "범죄율", offense_list) %>% 
  ggplot(aes(x = cctv2017, y = 범죄율)) +
  geom_point(color = "deepskyblue", size = 2) +
  facet_wrap(~ 죄종, scales = "free") +
  geom_text(aes(label = 자치구, vjust = 0, hjust = -0.3), check_overlap = TRUE) +
  labs(title = "서울시 CCTV와 죄종별 범죄율") +
  theme_test()
```


### CCTV와 주요범죄 검거율의 상관관계는?

```{r}
seoul %>% 
  ggplot(aes(x = cctv2017, y = 주요범죄검거율)) +
  geom_point(color = "deepskyblue", size = 3) +
  geom_text(aes(label = 자치구, vjust = -1, hjust = 0.5)) +
  labs(title = "서울시 CCTV와 주요범죄 검거율") +
  annotate("text", x = 3000, y = 0.8, size = 5,
           label = paste("r ==", round(cor(seoul$cctv2017, seoul$주요범죄검거율),2)), 
           parse = TRUE) +
  theme_test()
```

### 죄종별 CCTV와 주요범죄 검거율의 상관관계는?

```{r}
seoul %>% 
  select(자치구, cctv2017, arrest_list) %>% 
  gather(key = "죄종", value = "검거율", arrest_list) %>% 
  ggplot(aes(x = cctv2017, y = 검거율)) +
  geom_point(color = "deepskyblue", size = 2) +
  facet_wrap(~ 죄종, scales = "free") +
  geom_text(aes(label = 자치구, vjust = 0, hjust = -0.3), check_overlap = TRUE) +
  labs(title = "서울시 CCTV와 죄종별 검거율") +
  theme_test()
```

### 외국인 비율과 주요범죄율의 상관관계는?

```{r}
seoul %>% 
  ggplot(aes(x = 외국인비율, y = 주요범죄율)) +
  geom_point(color = "deepskyblue", size = 3) +
  geom_text(aes(label = 자치구, vjust = -1, hjust = 0.5)) +
  geom_smooth(method = lm, color = "deeppink") +
  labs(title = "서울시 외국인비율과 주요범죄율") +
  annotate("text", x = 8, y = 3000, size = 5,
           label = paste("r ==", round(cor(seoul$외국인비율, seoul$주요범죄율),2)), 
           parse = TRUE) +
  theme_test()
```


### 죄종별 외국인 비율과 범죄율의 상관관계는?

```{r}
seoul %>% 
  select(자치구, 외국인비율, offense_list) %>% 
  gather(key = "죄종", value = "범죄율", offense_list) %>% 
  ggplot(aes(x = 외국인비율, y = 범죄율)) +
  geom_point(color = "deepskyblue", size = 2) +
  facet_wrap(~ 죄종, scales = "free") +
  geom_text(aes(label = 자치구, vjust = 0, hjust = -0.3), check_overlap = TRUE) +
  geom_smooth(method = lm, color = "deeppink") +
  labs(title = "서울시 외국인비율과 죄종별 범죄율") +
  theme_test()
```

### 고령자 비율과 주요범죄율의 상관관계는?

```{r}
seoul %>% 
  ggplot(aes(x = 고령자비율, y = 주요범죄율)) +
  geom_point(color = "deepskyblue", size = 3) +
  geom_text(aes(label = 자치구, vjust = -1, hjust = 0.5)) +
  geom_smooth(method = lm, color = "deeppink") +
  labs(title = "서울시 고령자비율과 주요범죄율") +
  annotate("text", x = 17, y = 3000, size = 5,
           label = paste("r ==", round(cor(seoul$고령자비율, seoul$주요범죄율),2)), 
           parse = TRUE) +
  theme_test()
```

### 죄종별 고령자 비율과 범죄율의 상관관계는?

```{r}

seoul %>% 
  select(자치구, 고령자비율, offense_list) %>% 
  gather(key = "죄종", value = "범죄율", offense_list) %>% 
  ggplot(aes(x = 고령자비율, y = 범죄율)) +
  geom_point(color = "deepskyblue", size = 2) +
  facet_wrap(~ 죄종, scales = "free") +
  geom_text(aes(label = 자치구, vjust = 0, hjust = -0.3), check_overlap = TRUE) +
  geom_smooth(method = lm, color = "deeppink") +
  labs(title = "서울시 고령자비율과 죄종별 범죄율") +
  theme_test()

```

참고 : 민형기(2017)의 ’파이썬으로 데이터 주무르기’를 참고하여 R 언어로 분석