---
title: "CCTV Surveillance Cameras in Seoul"
author:
  - name: Bohak Maeng
    url: https://manboha.github.io
date: 07-07-2019
draft: FALSE
output:
  distill::distill_article:
    self_contained: false
---

```{r setup, include=FALSE}
knitr::opts_chunk$set(echo = TRUE)
```

서울시 25개 자치구의 CCTV 현황에 대해 탐색하고자 합니다.

분석에 사용한 데이터는 다음과 같습니다.

* 서울시 CCTV 현황 데이터(2017년 기준)
  - CCTV 데이터 출처 : 서울열린데이터광장의 [서울시 자치구 년도별 CCTV 설치 현황](http://data.seoul.go.kr/dataList/datasetView.do?infId=OA-2734&srvType=F&serviceKind=1&currentPageNo=null) - 2019.06.26 데이터 참조  
  - 정리된 데이터 다운로드 : [seoul_cctv_b2011_2018.csv](https://raw.githubusercontent.com/manboha/datasets/master/seoul_crime/seoul_cctv_b2011_2018.csv)
* 서울시 인구 데이터(2017년 기준)
  - 인구 데이터 출처 : 서울열린데이터광장의 [서울시 주민등록인구 (구별) 통계](http://data.seoul.go.kr/dataList/datasetView.do?infId=419&srvType=S&serviceKind=2&currentPageNo=1)
  - 정리된 데이터 다운로드 : [seoul_pop_1992_2018.csv](https://raw.githubusercontent.com/manboha/datasets/master/seoul_crime/seoul_pop_1992_2018.csv) 


## 패키지 준비

```{r message=FALSE}
library(tidyverse)
library(readxl)
```

## 서울시 CCTV 데이터(csv 파일) 불러오기

서울시 각 자치구별 CCTV 설치현황이 들어 있는 데이터 파일을 불러옵니다.

```{r}
cctv_seoul <- read.csv("data/seoul_cctv_b2011_2018.csv", stringsAsFactors = FALSE)
str(cctv_seoul)
```

데이터의 열 이름(변수명)은 영문으로 되어 있는 것이 더 편리하기 때문에 rename 함수를 이용하여 변수명을 변경합니다.

```{r}
# 열(column)이름(변수명) 변경하기, new name = old name
cctv_seoul <- cctv_seoul %>% 
  rename("gu" = "기관명",
         "total" = "소계",
         "before2011" = "X2011년이전",
         "y2012" = "X2012년",
         "y2013" = "X2013년",
         "y2014" = "X2014년",
         "y2015" = "X2015년",
         "y2016" = "X2016년",
         "y2017" = "X2017년",
         "y2018" = "X2018년")

str(cctv_seoul)
```

2017년을 기준으로 분석할 것이기 때문에 소계(total)에서 2018년 설치대수(y2018)를 빼어 새로운 변수를 만들고, total과 y2018 변수를 제거하고자 합니다.

```{r}
# 2017년 기준 CCTV 설치누적대수 산출하기
cctv_seoul <- cctv_seoul %>% 
  mutate(total2017 = total - y2018) %>% 
  select(-c(total, y2018))
str(cctv_seoul)
```

자치구 글자 사이에 공백이 있으므로 이를 제거하고자 한다.

```{r}
cctv_seoul$gu <- str_replace_all(cctv_seoul$gu, " ", "")
cctv_seoul$gu
```


서울시 CCTV 데이터의 특성을 간단하게 파악합니다.

```{r}
summary(cctv_seoul)
```

## 자치구별 CCTV 설치 현황 비교 

### CCTV 설치 대수가 가장 적은 자치구는?

```{r}
cctv_seoul %>% 
  arrange(total2017)   # 오름차순 정렬
```

CCTV 설치 대수가 가장 작은 5개 구는 도봉구, 강북구, 중랑구, 금천구, 송파구입니다.

### CCTV 설치 대수가 가장 많은 자치구는?

```{r}
cctv_seoul %>% 
  arrange(desc(total2017))  # 내림차순 정렬
```

```{r}
# 서울시 CCTV 현황 그래프로 분석하기
cctv_seoul %>% 
  ggplot(aes(x = reorder(gu, total2017), y = total2017)) +
  geom_bar(stat = "identity") +
  coord_flip() +
  xlab("자치구") +
  ylab("CCTV")
```

CCTV 설치 대수가 가장 많은 5개 구는 강남구, 관악구, 구로구, 은평구, 서초구입니다.

### 최근 3년간 CCTV 증가율

최근 3년간 CCTV 증가율 변수를 추가하고자 합니다. 2015년~2017년을 합한 후 2014년도 이전으로 나누어 CCTV 증가율을 산출하겠습니다. 산출된 CCTV 증가율을 기준으로 정렬하여 CCTV 증가율이 가장 높은 자치구는 어디인지 살펴보겠습니다.

```{r}
cctv_seoul <- cctv_seoul %>% 
  mutate_each(funs(replace(., which(is.na(.)), 0))) %>%
  mutate(growth_rate = (y2015 + y2016 + y2017) / 
           (before2011 + y2012 + y2013 + y2014) * 100)

cctv_seoul %>% 
  arrange(desc(growth_rate))
```

분석결과, 최근 3년간 CCTV 증가율이 가장 높은 5개 구는 중구, 금천구, 영등포구, 성동구, 관악구입니다.


## 서울시 인구 데이터(excel 파일) 불러오기

```{r}
pop_seoul <- read.csv("data/seoul_pop_1992_2018.csv", stringsAsFactors = FALSE)
str(pop_seoul)
```

2017년도 기준으로 분석할 것이기 때문에 2017년도 데이터만 추출합니다. 또한 변수도 자치구, 인구, 한국인, 외국인, 고령자만 추출합니다.

```{r}
pop_seoul <- pop_seoul %>% 
  filter(연도 == 2017) %>% 
  select(자치구, 인구, 한국인, 외국인, 고령자)
```

데이터의 열 이름(변수명)을 변경합니다. 

```{r}
# 변수명 변경하기
pop_seoul <- pop_seoul %>% 
  rename("gu" = "자치구",
         "pop" = "인구",
         "korean" = "한국인",
         "foreign" = "외국인",
         "aged" = "고령자")

pop_seoul
```

합계 데이터는 불필요하기 때문에 합계가 입력되어 있는 첫번째 행을 삭제합니다.

```{r}
# 첫번째 행(합계) 삭제하기
pop_seoul <- pop_seoul[-1,]
```

외국인 비율(foreign_percent)과 고령자 비율(aged_percent)을 계산하여 새로운 변수로 만듭니다.

```{r}
# 외국인 비율과 고령자 비율 변수 생성
pop_seoul %>% 
  mutate(foreign_percent = foreign / pop * 100,
         aged_percent = aged /pop * 100) -> pop_seoul

pop_seoul
```

## 서울시 자치구별 인구현황 비교

### 인구가 가장 많은 자치구는?

```{r}
# 인구수 기준으로 정렬
pop_seoul %>% 
  arrange(desc(pop))
```

인구 수 기준으로 정렬한 결과 송파구, 강서구, 강남구, 노원구, 관악구 순으로 인구가 많은 것으로 나타납니다.

### 외국인이 많거나 외국인 비율이 높은 구는 어디인가?

```{r}
# 외국인 기준으로 정렬
pop_seoul %>% 
  arrange(desc(foreign))
```

```{r}
# 외국인 비율 기준으로 정렬
pop_seoul %>% 
  arrange(desc(foreign_percent))
```

외국인이 많은 구는 영등포구, 구로구, 금천구 등이며 외국인 비율이 높은 구는 영등포구, 금천구, 구로구 순입니다.

### 고령자가 많거나 고령자 비율이 높은 구는 어디인가?

```{r}
# 고령자 기준으로 정렬
pop_seoul %>% 
  arrange(desc(aged))
```

```{r}
# 고령자 비율 기준으로 정렬
pop_seoul %>% 
  arrange(desc(aged_percent))
```

고령자가 많은 구는 송파구, 강서구, 은평구 순이며 고령자 비율이 높은 구는 강북구, 종로구, 중구 순입니다.

## CCTV 데이터와 인구 데이터 합치기

```{r}
# 두 데이터 공통 변수인 구별(gu) 변수를 기준으로 병합(merge)
cctv_pop_seoul <- cctv_seoul %>% inner_join(pop_seoul, by = "gu")

cctv_pop_seoul
```

필요없는 4개 변수(before2011, y2012 ~ y2017)를 제거합니다.

```{r}
# 필요없는 열(변수) 제거하기
cctv_pop_seoul <- cctv_pop_seoul %>% 
  select(-c(before2011, y2012, y2013, y2014, y2015, y2016, y2017))

cctv_pop_seoul
```

CCTV 대수를 인구로 나눈 CCTV 비율 변수(cctv_percent)를 추가로 만듭니다.

```{r}
# CCTV 비율 변수 만들기
cctv_pop_seoul <- cctv_pop_seoul %>% 
  mutate(cctv_percent = total2017 / pop * 100)
```

새로 만든 CCTV 비율을 기준으로 정렬하여 그래프를 만들면 다음과 같습니다. CCTV 비율 기준으로 보면 중구, 강남구, 종로구, 용산구, 성동구가 높게 나옵니다.

```{r}
cctv_pop_seoul %>% 
  ggplot(aes(x = reorder(gu, cctv_percent), y = cctv_percent)) +
  geom_bar(stat = "identity") +
  coord_flip() +
  xlab("자치구") +
  ylab("CCTV %")
```


## 서울시 인구와 CCTV 설치대수 관계 분석

### 인구와 CCTV 개수의 관계

```{r}
# 인구와 CCTV 설치대수의 상관관계 분석
cor.test(cctv_pop_seoul$pop, cctv_pop_seoul$total2017)
```

p-값이 0.05보다 크므로 95% 신뢰수준에서 인구와 CCTV 개수의 상관관계는 없다고 판단할 수 있습니다. 상관계수는 0.35로 상관관계가 있다고 하더라도 낮은 수준입니다.

```{r}
# 인구와 CCTV 설치대수의 산점도
cctv_pop_seoul %>% 
  ggplot(aes(pop, total2017)) +
  geom_point()
```

### 고령자 비율과 CCTV 개수의 상관관계

```{r}
cor.test(cctv_pop_seoul$aged_percent, cctv_pop_seoul$total2017)
```

p-값이 0.05보다 크므로 95% 신뢰수준에서 고령자 비율과 CCTV 개수의 상관관계는 없다고 판단할 수 있습니다.

### 외국인 비율과 CCTV 개수의 상관관계

```{r}
cor.test(cctv_pop_seoul$foreign_percent, cctv_pop_seoul$total2017)
```

p-값이 0.05보다 크므로 95% 신뢰수준에서 외국인 비율과 CCTV 개수의 상관관계는 없다고 판단할 수 있습니다.

### 인구와 CCTV 개수의 관계 - 산점도와 회귀선

```{r}
cctv_pop_seoul %>% 
  ggplot(aes(pop, total2017)) +
  geom_point(color = "deepskyblue", size = 3) +
  geom_text(aes(label = gu, vjust = -1, hjust = 0)) +
  geom_smooth(method = lm, color = "deeppink") +
  labs(x = "인구수", y = "CCTV")
```

자치구의 인구와 CCTV 개수의 일반적인 경향을 추정하기 위해 회귀선(핑크색 직선)을 그렸습니다. 회귀선 보다 위에 있는 자치구는 상대적으로 CCTV가 많이 설치된 자치구이고, 반대로 아래에 있는 자치구는 상대적으로 CCTV가 적에 설치된 자치구입니다. 강남구, 관악구, 구로구 등은 일반적인 경향보다 더 많이 설치된 자치구입니다. 강북구, 도봉구, 송파구, 강서구, 중랑구 등은 일반적인 경향보다 더 적게 설치된 자치구라 할 수 있습니다.

### 인구와 CCTV 비율의 관계 - 산점도와 회귀선

```{r}
cctv_pop_seoul %>% 
  ggplot(aes(pop, cctv_percent)) +
  geom_point(color = "deepskyblue", size = 3) +
  geom_text(aes(label = gu, vjust = -1, hjust = 0)) +
  geom_smooth(method = lm, color = "deeppink") +
  labs(x = "인구수", y = "CCTV 비율")
```

참고로 자치구 인구와 CCTV 비율의 산점도와 회귀선을 그려 살펴본 결과 강남구, 관악구 등이 일반적인 경향보다 더 높은 것으로 나타납니다. 

참고 : 민형기(2017)의 '파이썬으로 데이터 주무르기'를 참고하여 R 언어로 분석
